【裁判字號】    97,訴,803
【裁判日期】    970604
【裁判案由】    侵權行為損害賠償
【裁判全文】
臺灣板橋地方法院民事判決               97年度訴字第803號
原      告  甲○○
被      告  乙○○
上列當事人間請求侵權行為損害賠償事件，於民國97年5 月21日
言詞辯論終結，本院判決如下：
    主  文
原告之訴駁回。
訴訟費用由原告負擔。
    事實及理由
一、本件原告起訴主張：
（一）被告於民國（下同）96年7 月12日上午11時40分許，自其
      工作之臺北市○○區○○路1 段18號「博全婦產科」外出
      購買午餐時，在上開路段26號前某麵攤之公共場所與原告
      相遇，因原告先前與訴外人即博全婦產科院長吳龍慶間有
      醫療糾紛，被告竟用手戳原告肩膀，並對原告罵「你這個
      賤人」等語，而公然侮辱之，案經原告訴由臺北市政府警
      察局大安分局報請臺灣板橋地方法院檢察署檢察官偵查起
      訴，並經鈞院96年12月18日96年度易字第3243號判決被告
      犯有公然侮辱罪確定。
（二）按不法侵害他人之身體、健康、名譽、自由、信用、隱私
      、貞操，或不法侵害其他人格法益而情節重大者，被害人
      雖非財產上之損害，亦得請求賠償相當之金額。其名譽被
      侵害者，並得請求回復名譽之適當處分，民法第195條第1
      項定有明文。本件被告在公共場所公然侮辱原告，不法侵
      害原告之名譽權，致使原告因受辱而精神痛苦，且被告於
      犯罪後飾詞狡辯，迄今仍拒不向原告道歉，為此，依據前
      揭明文，請求被告回復原告之名譽，並聲明：被告應將鈞
      院96年12月18日96年度易字第3243號判決全文以4分之1版
      面刊登於中國時報、聯合報或自由時報1日。
二、被告則以：
（一）案發當時因被告外出購買午餐而與原告不期而遇，且因原
      告無端藉故擋住被告去路，被告才對原告說「你要幹什麼
      」，並表示請其不要藉故騷擾。再者，本案實起因於原告
      先動手戳被告肩膀，絕非被告主動為之；加上被告所任職
      之「博全婦產科」與原告之間，因原告主張有醫療糾紛，
      乃對診所內相關人員一一無端興訟，舉凡醫師、麻醉醫師
      、護士、證人等等皆無一倖免，迄今已纏訟多年。又原告
      財力豐裕，而被告僅職司診所護士乙職，兩者經濟能力實
      天壤之別，被告遂無意且無法耗費時間及精力與周旋，因
      而才未就所涉刑案提起上訴，惟被告確屬無辜，案發當時
      並未侮辱原告。
（二）按名譽權受有損害者，固得援引民法第195條第1項請求為
      回復名譽之適當處分，而登報道歉是否為回復名譽之適當
      處分，審判法院應予斟酌認定而為准駁之裁判（司法院70
      年8月5日70廳民一字第0589號函示意見參照）。今以原告
      起訴狀內容所舉事實觀之，本件原告之名譽縱因被告一時
      失慮行為而受侵害，然誠屬輕微；且原告並非公眾人物，
      該事件又為單一個案，知悉其事實者僅為少數特定人員，
      其名譽受損情節更非嚴重，則原告主張被告應將鈞院96年
      度易字第3243號判決全文以4分之1版面登載於國內4 大報
      其中3 報報紙，反而使不相干之第三人得以共聞，則其請
      求要與民法第195條第1項所謂「回復名譽之適當處分」不
      符，於法更屬無據。是原告依民法第195條第1項規定，請
      求被告登報以回復其名譽，即非正當而不應准許。準此，
      原告請求顯非適當且逾越必要之範圍，依民法第148 條規
      定顯構成權利濫用等語，資為抗辯。並聲明：原告之訴駁
      回。
三、原告主張前揭事實，固據提出本院96年度易字第3243號刑事
    判決影本1 份為證，惟為被告所否認，並以前揭前詞資為抗
    辯。是本件應審酌者，乃為（一）被告對原告是否有公然侮
    辱之行為？（二）原告請求被告刊登本院96年度易字第3243
    號刑事判決全文於中國時報、聯合報或自由時報1 日，是否
    為回復名譽之適當處分？
四、本院之判斷：
（一）被告對原告是否有公然侮辱之行為？
      被告辯稱：案發當時因被告外出購買午餐而與原告不期而
      遇，且因原告無端藉故擋住被告去路，被告才對原告說「
      你要幹什麼」，並表示請其不要藉故騷擾，故被告於案發
      當時並未侮辱原告云云，惟為原告所否認。經查：被告於
      96年7 月12日上午11時40分許，自其工作之臺北市○○區
      ○○路1 段18號「博全婦產科」外出購買午餐時，在上開
      路段26號前某麵攤之公共場所與原告相遇，因原告先前與
      「博全婦產科」院長吳龍慶間有醫療糾紛，被告竟用手戳
      原告肩膀，並對原告稱「你這個賤人」，而公然侮辱原告
      ，並經本院刑事庭以96年度易字第32 43 號刑事判決，認
      定被告涉犯刑法第309 條第1 項之公然侮辱罪，判處罰金
      新臺幣（下同）3,000 元，如易服勞役以1,000 元折算1
      日確定等情，業經本院依職權調閱本院96年度易字第3243
      號刑事卷宗全卷查明屬實，足見被告確實有於上開時地對
      原告為公然侮辱之行為，而侵害原告之名譽權。足見被告
      此部分之抗辯，委無可採。
（二）原告請求被告刊登本院96年度易字第3243號刑事判決全文
      於中國時報、聯合報或自由時報1 日，是否為回復名譽之
      適當處分？
      原告主張其名譽遭被告不法侵害，為回復名譽，其自得請
      求被告將鈞院96年度易字第3243號刑事判決全文以4分之1
      版面刊登於中國時報、聯合報或自由時報之1 日云云。按
      名譽被侵害者，得請求為回復名譽之適當處分，民法第19
      5條第1項後段定有明文。所謂回復名譽之適當處分，係指
      該處分在客觀上足以回復被害人之名譽且屬必要者而言（
      最高法院86年台上字第3706號判決意旨可資參照）。查，
      本件被告公然侮辱原告之不法行為，業經本院96年度易字
      第3243號刑事判決認定有罪並判處罰金3,000 元，如易服
      勞役以1,000 元折算1 日確定，業如前述，而原告受損之
      名譽，藉由上開刑事判決已得回復。況除案發當時在場附
      近之少數人外，其餘社會大眾顯未因被告之行為而得悉此
      事，倘將上開刑事判決全文以4 分之1 版面刊登於中國時
      報、聯合報或自由時報之國內知名報紙上，則形同昭告全
      臺民眾週知，反使不相干之他人知悉兩造糾紛，非但手段
      與目的不相當，且亦非全然有益於原告名譽之回復，揆諸
      前揭判決意旨，是本院認為原告上開登報之請求，顯非回
      復原告名譽之適當處分，其請求自不應准許。
五、綜上論述，原告依民法第195條第1項之規定，請求被告應將
    本院96年12月18日96年度易字第3243號刑事判決全文以4 分
    之1版面刊登於中國時報、聯合報或自由時報1日，為無理由
    ，應予駁回。
六、據上論結，本件原告之訴為無理由，依民事訴訟法第78條，
    判決如主文。
中    華    民    國    97    年    6     月     4    日
                  民事第二庭      法  官  許麗華
以上正本係照原本作成。
如對本判決上訴，須於判決送達後20日內，向本院提出上訴狀。
中    華    民    國    97    年     6    月    4     日
                            書記官  蕭佩宜


司法院資訊處製作；財團法人民間司法改革基金會備份。
